【裁判字號】    88,交易,462
【裁判日期】    890525
【裁判案由】    過失致死
【裁判全文】
臺灣桃園地方法院刑事判決                        八十八年度交易字第四六二號
    公  訴  人  臺灣桃園地方法院檢察署檢察官
    被      告  戊○○
    選任辯護人  丙○○
右列被告因過失致死案件，經檢察官提起公訴（八十八年度偵字第一五四五四號），
本院判決如左：
    主  文
戊○○因過失致人於死，處有期徒刑陸月。如易科罰金以參佰元折算壹日。
    事  實
一、戊○○於民國八十八年八月八日清晨五時三十分許駕駛車號ＫＹ－六九三○號自
    用小客車內載女友翁若韻沿桃園縣平鎮市○○路時速限制四十公里路段往龍潭方
    向行駛，途經平鎮市○○路與環中東路設有交通管制號誌交岔路口，原應注意行
    車速度，在市區道路，時速不得超過四十公里，並應注意車前狀況，隨時採取必
    要之安全措施，以避免危險之發生，與遵守燈光號誌之指示，遇紅燈應依車道連
    貫暫停，而依當時天候晴、晨光、路面乾燥、無缺陷、無障礙物、視距良好等之
    情況，並非不能注意，竟疏於注意交岔路口狀況，且見其行向燈號已轉為紅燈，
    猶以超過時速四十公里之車速貿然快速通過該交岔路口，致與沿平鎮市○○路內
    側車道往環中東路方向遵行交通號誌顯示之綠燈號誌行駛通過該交岔路口之丁○○駕駛車號ＤＫ－五○七二號自用小客車發生碰撞，造成乘坐ＫＹ－六九三○號
    自用小客車內之翁若韻因此受有多支肋骨骨折、左下及左側胸挫傷與內出血，雖
    經趕緊送醫急救，仍因傷重，而於當日上午六時七分許在壢新醫院不治死亡。
二、案經桃園縣警察局平鎮分局報請臺灣桃園地方法院檢察署檢察官相驗後偵查起訴
    。
        理  由
一、訊之被告戊○○固不否認於右揭時、地駕車與證人丁○○駕駛之ＤＫ－五○七二
    號自用小客車發生碰撞，造成乘坐其駕駛之ＫＹ－六九三○號自用小客車內之女
    友翁若韻因此受有多支肋骨骨折、左下及左側胸挫傷與內出血，雖經趕緊送醫急
    救仍不治死亡之事實，然矢口否認有何過失，辯稱「：當時我沒有闖紅燈，且是
    我的車右前車身被丁○○的車撞：甲○○是右行車，依經驗法則他是注意自己的
    燈號，不可能看直行燈號，丁○○所言不實，如我闖紅燈且車速快，應是他車被
    撞而不是我的車被撞：：」等語，並於八十八年九月十五日偵查及八十八年十一
    月二十五日本院調查時供稱「：當時有一車在我右邊，該車減速後，傅某的車就
    撞上我車：」、「：原是紅燈我暫停，變綠燈後我才慢慢往前開，當時我走內側
    車道，外側另有一輛車併行，外側那輛車有看見車從環南路開過來，所以暫停，
    我走內側沒看到往前開，從環南路有輛車快速撞過來，撞到我車右前側：：：」
    等詞，經查依卷附道路交通事故調查報告表、警繪現場圖、現場照片九紙（八十
    八年度相字第一二二七號卷第二十頁至第二十二頁）所示，本件車禍肇事路段係
    平鎮市○○路與環南路交岔路口，該路口設有行車管制號誌，中豐路與環南路均
    是均係雙向四線快車道等情，而據證人丁○○於警訊及本院審理時均指陳「：當
    時駕駛自小客車（ＤＫ－五○七二號）行駛於環南路，我的車從環南地下道出來
    直行，往環中東路方向，行經中豐路口時，有一輛自小客車（ＫＹ－六九三○號
    ）從我左邊駛來，當時我行駛的環南路是綠燈，該自小客車：行駛之中豐路為紅
    燈，該車車速很快：我為了要閃該車，將方向盤向左打，但還是撞上：」（八十
    八年八月八日警訊）、「：我開ＤＫ－五○七二號自用小客車自環南路往環中東
    路方向行駛，至上址我這邊是綠燈，即直行，快到路口，對方忽然過來，就撞上
    ，我將方向盤左打仍然撞上：：」（八十八年八月八日偵查）「：我綠燈，對方
    （指被告戊○○）闖紅燈：我並未看見其（指被告戊○○）右邊另有車併行：：
    」（八十八年九月十五日偵查）、「：當時我開ＤＫ－五○七二號自用小客車沿
    環南路內側車道往環中東路走，通過路口時是綠燈，所以車繼續往前開，我有看
    左右來車，左邊因有行道樹擋住，沒有看到戊○○的車，所以才往前開，突然見
    他車衝過來，我將方向盤向左打還是撞上：：」（八十八年十一月二十五日本院
    調查）等語，核與於右述時、地駕車沿環南路外側車道往環中東路方向行駛目睹
    車禍經過之證人甲○○於偵查及本院審理時證述「：我當時駕駛自小客車（ＫＮ
    －七一七○號）要準備右轉中豐路，當時我所行駛之道路（環南路）為綠燈，我
    正要右轉，正好有一部自小客車（ＤＫ－五○七二號）自我左後方（內線）駛向
    前，速度蠻快，而從中豐路有一部自小客（ＫＹ－六九三○號）闖紅燈往龍潭方
    向，車速亦蠻快：：」（八十八年八月八日警訊）、「：當天我開小客車沿環南
    路外側車道，往環口東路走，快到環南路與中豐路口時，有一輛車和我同向得車
    從我後方快速超過往前開，就聽見撞擊聲，我抬頭看，我的車道是綠燈，當時我
    車行進間，準備右轉中豐路還沒到路口：」等語相符，而證人甲○○與被告及證
    人丁○○均無親戚或雇用關係，且不認識，此為被告所自承，所證要無偏頗迴護
    之可能，又查被告所駕駛之ＫＹ－六九三○號自用小客車與證人丁○○所駕駛之
    ＤＫ－五○七二號自用小客車於右述時、地碰撞後，二車均停往中壢方向之中豐
    路與往環中東路之環南路交岔路近行人穿越道上，ＫＹ－六九三○號自用小客車
    係在中豐路上，車頭朝中壢方向，右側車身嚴重凹損，ＤＫ－五○七二號自用小
    客車停在環南路上，車頭往地下道與環中東路反向，車頭嚴重凹損，右前蓋更扭
    曲鼓起，有現場照片九紙（八十八年度相字第一二二七號卷第二十頁至第二十二
    頁）車損照片四紙（八十八年度偵字第一五四五四號卷第十六頁至第十七頁）及
    道路交通事故調查報告表足稽，可知本件是被告所駕駛之ＫＹ－六九三○號自用
    小客右側車身與證人丁○○所駕駛之ＤＫ－五○七二號自用小客車車頭碰撞，且
    二車撞擊力甚大，益徵證人甲○○於警訊時證述「：我當時駕駛自小客車（ＫＮ
    －七一七○號）要準備右轉中豐路，當時我所行駛之道路（環南路）為綠燈，我
    正要右轉，正好有一部自小客車（ＤＫ－五○七二號）自我左後方（內線）駛向
    前，速度蠻快，而從中豐路有一部自小客（ＫＹ－六九三○號）闖紅燈往龍潭方
    向，車速亦蠻快：：」等詞為真實，況果如而被告所辯其係綠燈剛起步，車速不
    快，所指同向右側併行之車尚會暫停讓闖紅燈之證人丁○○所駕車通過，衡諸常
    情，車速不快之被告當亦會注意到證人丁○○之車闖紅燈，且有足夠時間足以採
    取必要安全措施避免與證人丁○○之車發生碰撞，惟如前所述，二車發生碰撞後
    ，均停往中壢方向之中豐路與往環中東路之環南路交岔路近行人穿越道上，ＫＹ
    －六九三○號自用小客車係在中豐路上，車頭朝中壢方向，右側車身嚴重凹損，
    ＤＫ－五○七二號自用小客車停在環南路上，車頭往地下道與環中東路反向，車
    頭嚴重凹損，右前蓋更扭曲鼓起，是知被告所辯伊係綠燈行駛云云，即非真實可
    採，應以證人丁○○、甲○○二人所陳環南路係綠燈，被告中豐路行向為紅燈為
    真實可採。綜上各情研判，本件車禍肇事原因，應係被告駕駛自小客車，沿中豐
    路往龍潭方向行駛，行經中豐路與環南路交會之設有行車管制號誌之交岔路口時
    ，當時燈號已由綠燈變為紅燈，被告疏未遵守號誌之指示停車，仍貿然疾駛闖紅
    燈，圖通過路口，適丁○○駕駛ＤＫ－五○七二號自用小客車沿平鎮市○○路內
    側車道往環中東路方向遵行交通號誌顯示之綠燈號誌行駛通過該交岔路口時，突
    遇闖紅燈進入路口之被告所駕自小客車，煞避不及，而撞及被告所駕自小客車之
    右側車身而肇事，洵堪認定。按按行車速度，在市區道路，時速不得超過四十公
    里，又汽車行駛時，駕駛人應注意車前狀況，隨時採取必要之安全措施，且行駛
    至有號誌之交岔路口，其行進應遵守燈光號誌之指示，遇紅燈應依車道連貫暫停
    ，道路交通安全規則第九十三條第一項第一款、第九十四條第三項、第一百零二
    條第一項第一款、第十一款定有明文。被告為汽車駕駛人，自應熟諳上開規定，
    並能注意及之，依當時天候晴、晨光、路面乾燥、無缺陷、無障礙物、視距良好
    等情況又無不能注意之情形，亦有道路交通事故調查報告表足稽，且本件經送請
    台灣省車輛行車事故覆議鑑定委員會鑑定結果，亦認定被告行經行車管制號誌交
    岔路口，超速行駛且未依燈光號誌指示行駛，為肇事原因，有台灣省車輛行車事
    故覆議鑑定委員會八十九年三月二十四日府覆議字第八八二○六○號函及意見書
    在卷可證，益見被告之行為有過失。而被害人翁若韻之死亡係由被告行為所致，
    二者間應具有相當因果關係，被告犯行堪予認定。
二、核被告之所為，係犯刑法第二百七十六條第一項之過失致死罪。爰審酌被告過失
    程度、犯罪後尚未與被害人翁若韻之家屬成立和解，賠償被害人家屬之損害，此
    已據證人即死者翁若韻之母親乙○○指述甚詳，及被告犯罪後等一切情狀，量處
    如主文所示之刑，並諭知易科罰金之折算標準，以資懲儆。
據上論斷，應依刑事訴訟法第二百九十九條第一項前段，刑法第二百七十六條第一項
、第四十一條，罰金罰鍰提高標準條例第一條前段、第二條，判決如主文。
本案經檢察官張尹敏到庭執行職務。
中      華      民      國    八十九    年      五      月    二十五    日
                                臺灣桃園地方法院刑事第五庭
                                      法  官  林  婷  立
如不服本判決，應於判決送達後十日內向本院提出上訴狀( 應附繕本 )，上訴於
臺灣高等法院。
附論罪科刑依據之法條：
刑法第二百七十六條第一項：
因過失致人於死者，處二年以下有期徒刑、拘役或二千元（現已提高十倍為二萬元）
以下罰金。


司法院資訊處製作；財團法人民間司法改革基金會備份。
